【裁判字號】    98,上易,2238
【裁判日期】    981103
【裁判案由】    毀損
【裁判全文】
臺灣高等法院刑事判決                98年度上易字第2238號
上  訴  人
即  被  告  甲○○
上列上訴人因毀損案件，不服臺灣臺北地方法院98 年度易字第
1186號，中華民國98年7月27日第一審判決（起訴案號：臺灣臺
北地方法院檢察署98年度偵續字第238號），提起上訴，本院判
決如下：
    主  文
上訴駁回。
    事  實
一、甲○○係室內設計師，於民國97年7 月間，受乙○○之委託
    ，負責其位於臺北縣新店市○○路109巷3弄33號住家之室內
    裝潢設計及施工作業，施工完畢後，乙○○於97年8 月初入
    住，並要求甲○○就裝潢某些部分修改，甲○○於97年9 月
    11日上午10時30分許，至乙○○上開住處請求給付尾款，因
    遭拒絕，而心生不滿。竟基於毀損之故意，自隨身包包內取
    出其所有鐵製之拔釘器1支，接續2次敲擊向乙○○所有之櫃
    子，造成櫃子之木製表面2 處破裂而損壞，足以生損害於乙
    ○○。
二、案經乙○○訴由臺北縣政府警察局新店分局報請臺灣臺北地
    方法院檢察署檢察官偵查起訴。
    理  由
壹、程序方面：
    按刑事訴訟法第159條第1項雖規定，被告以外之人於審判外
    之言詞或書面陳述，除法律有規定外，不得作為證據。惟同
    法第159條之5第1、2項已規定，經當事人於審判程序同意作
    為證據，法院審酌該言詞陳述或書面陳述作成時之情況，認
    為適當者，亦得為證據。又當事人、代理人或辯護人於法院
    調查證據時，知有第159條第1項不得為證據之情形，而未於
    言詞辯論終結前聲明異議者，視為有前項之同意（指同條第
    1項之同意作為證據），此乃第159條第1 項所容許，得作為
    證據之例外規定之一。查本案所據以認定被告犯罪事實之供
    述證據及非供述證據，被告及檢察官於言詞辯論終結前，均
    未就上開證據主張有刑事訴訟法第159條第1項不得為證據之
    情形，本院復審酌各該證據作成時並無違法及證明力明顯過
    低之瑕疵等情況，認為適當，是本案之供述證據及非供述證
    據，均有證據能力。
貳、實體方面：
一、訊據上訴人即被告甲○○雖供承有於上開時地，以拔釘器敲
    擊櫃子，使櫃子之木製表面有破裂之事實，但矢口否認有何
    毀損之犯意，並辯稱：伊於97年9 月11日去告訴人上揭住處
    是相約作驗收，因乙○○提出修改的要求，伊始在櫃子側面
    的木皮上敲了兩個洞做記號，並無毀損櫃子之意思云云。然
    查：上述犯罪事實，業據告訴人即被害人於警詢時及偵查中
    指訴綦詳（見97年度偵字第25588 號偵卷第7-9頁、第34-35
    頁），並於原審審理時結證稱：「（如照片所載的兩個洞，
    是如何造成的？）我在97年9 月11日早上10點多，請被告帶
    水電工來做收尾的工作，他來時我才發現他沒有帶人來，他
    說當天一定要拿到尾款，如果沒有拿到尾款要帶走屬於他的
    東西，因為我太太也在旁邊，她就反問他現在哪有東西屬於
    你的，且一些收尾的工作也沒做完，被告就說一定要拿到錢
    ，我們不肯付，被告就從包包拿出拔釘器出來，被告沒有經
    過我們的同意就先把櫥櫃內的東西搬出來，拿拔釘器往櫥櫃
    敲，敲兩下，我當時馬上通知駐衛警，被告還想要再敲，我
    太太就阻止被告」、「（當時被告來你家本來要做收尾的時
    候，當天有無提出任何要修改已完成工程部分？）我那時還
    沒有提到」、「（有無跟被告說櫥櫃要重新作的事？）沒有
    」等語明確（見原審審卷第24頁），核與證人即告訴人之妻
    丁○○於原審審理結證稱：「（被告到住處之後，發生何事
    ？）當初被告是來做電燈收尾的動作，在跟我先生談的過程
    中，被告說要收尾款，我說你全部都完成時，一定會給你，
    因為金額也相差無幾，被告就說他就是要先拿到錢，才要做
    收尾的動作，如果沒有拿到錢的話，要帶回屬於他的東西，
    我問他已經沒有什麼差距，為何還有屬於你的東西，被告就
    從包包拿出像一個鐵的勾子，當時我站在櫃子的前面，被告
    就在我前面用力打櫃子打了兩個洞」等語相符（原審審卷第
    25頁）。再參諸證人即裝潢工人丙○○於偵查中及原審審理
    時結證稱：伊所做之裝潢工程未曾有以把東西敲壞做記號的
    經驗。（見98年度偵續字第238 號偵卷第16頁、原審審卷第
    22頁背面），足證被告並非因櫃子要拆除重做敲打櫃子，而
    係因告訴人拒絕給付尾款，而以敲毀櫃子之手段洩憤並向告
    訴人施壓至明，再稽諸遭被告所毀損之櫃子，業已交付告訴
    人使用，為告訴人所有，此觀諸告訴人已將物品放進櫃內藏
    放自明。是被告所辯，顯係卸責飾詞，委無可採。本案事證
    明確，被告犯行堪以認定。
二、核被告所為，係犯刑法第354 條之毀損器物罪。按所謂接續
    犯，係指行為人之數行為於同時同地或密切接近之時地實施
    ，侵害同一之法益，各行為之獨立性極為薄弱，依一般社會
    健全觀念，在時間差距上，難以強行分開，在刑法評價上，
    以視為數個舉動之接續施行，合為包括之一行為予以評價，
    較為合理始足當之（最高法院96年台上字第3523號判決參照
    ）。查被告係於同時地以2 個接續損壞他人之物而侵害告訴
    人同一財產法益，為接續犯，應僅論以一罪。
三、原審以被告犯罪事證明確，應依法論科。爰審酌被告因告訴
    人拒絕給付裝潢報酬之尾款，而對告訴人心生不滿，竟毀損
    告訴人之櫃子，造成其財產上之損失，且飾詞否認犯罪，未
    具悔意，亦未賠償被害人等一切情狀，依刑法第354 條、第
    41條第1 項前段之規定，量處被告有期徒刑四月，並諭知如
    易科罰金以一日新臺幣幣一千元之折算標準。並就未扣案係
    被告所有供犯罪所用之拔釘器1支依刑法第38條第1 項第2款
    之規定宣告沒收，其認定事實、適用法律及量刑均為妥適。
    被告上訴意旨仍執前詞，否認有毀損櫃子之意思，為無理由
    ，應予駁回。
四、被告經合法傳喚，於審判期日無正當理由不到庭，得不待其
    陳述，逕行判決。
據上論斷，應依刑事訴訟法第371條、第368條，判決如主文。
本案經檢察官陳昱旗到庭執行職務。
中    華    民    國    98    年    11    月    3     日
                  刑事第二十庭審判長法  官  楊貴雄
                                    法  官  許必奇
                                    法  官  周明鴻
以上正本證明與原本無異。
不得上訴。
                                    書記官  郭彥琪
中    華    民    國    98    年    11    月    3     日


司法院資訊處製作；財團法人民間司法改革基金會備份。
